臺灣臺北地方法院刑事判決　　　　　　 100年度易字第2327號
公　訴　人　臺灣臺北地方法院檢察署檢察官
被　　　告　林菲尼
上列被告因誣告案件，經檢察官提起公訴（100年度偵字第15344
號），本院判決如下：
    主  文
林菲尼未指定犯人，而向該管公務員誣告犯罪，處有期徒刑月
，如易科罰金，以新臺幣壹仟元折算壹日。
    事  實
一、林菲尼於民國100年2月11日下午某時許，行經臺北市○○區
    ○○路32號3樓之諾貝爾醫學美容集團下之美麗爾診所站前
    店（以下逕稱美麗爾診所站前店）時，因感自身有淚溝問題
    需要改善，遂入內自稱「林樂樂」進行美容諮詢，經該店護
    理師張芷榕詢問其個人基本資料及所欲改善之肌膚問題後，
    隨即由該店駐診醫師劉紋伶為之諮詢。林菲尼經諮詢後，決
    定依該醫師之建議，購買售價新臺幣（下同）32,000元之1C
    .C.玻尿酸共2支，以供醫師分次將之施打於其眼部下方，以
    改善淚溝問題，並持其所有之合作金庫商業銀行信用卡（卡
    號：0000000000000000，下稱本案信用卡），用以支付上開
    款項，而由張芷榕於同日下午5時44分許操作刷卡機，以前
    述信用卡刷卡32,000元，林菲尼於在該筆交易之刷卡銷售簽
    帳單商店存根聯之持卡人簽名處簽名後，即將該聯交與張芷
    榕收受。嗣即由劉紋伶持林菲尼所購買之1C.C.玻尿酸1支為
    之施打治療。詎林菲尼因事後不願支付上開款項，明知前揭
    美麗爾診所站前店之消費，乃係其親自持本案信用卡交與張
    芷榕刷卡交易，復由其親自在該筆交易之刷卡銷售簽帳單商
    店存根聯之持卡人簽名處簽名，本案信用卡於上開時間並無
    遺失遭盜刷之情事，竟於100年2月19日上午3時11分44秒許
    先向合作金庫商業銀行辦理掛失該信用卡外，另基於未指定
    犯人而向該管公務員誣告犯罪之犯意，於100年5月16日下午
    6時42分許，至臺北市政府警察局信義分局三張犁派出所，
    向該所警員鄭安博指稱：其於上開時間並未至美麗爾診所站
    前店刷卡消費，本案信用卡之前揭消費乃係該信用卡遺失遭
    人盜刷，且該筆消費簽帳單之持卡人簽名欄處之簽名亦非其
    簽寫，請該管司法警察機關追查偽造文書罪嫌等情，未指定
    犯人，而向有偵辦犯罪權限之該管公務員誣告他人犯罪。嗣
    經警向美麗爾診所查詢，並通知張芷榕、劉紋伶到場詢問後
    ，始查悉上情。
二、案經臺北市政府警察局中正第一分局報請臺灣臺北地方法院
    檢察署檢察官偵查起訴。
    理  由
壹、程序方面
    按被告以外之人於審判外之言詞或書面陳述，除法律有規定
    者外，不得作為證據。被告以外之人於審判外之陳述，雖不
    符刑事訴訟法第159條之1至第159條之4之規定，而經當事人
    於審判程序同意作為證據，法院審酌該言詞陳述或書面陳述
    作成時之情況，認為適當者，亦得為證據；當事人、代理人
    或辯護人於法院調查證據時，知有第159條第1項不得為證據
    之情形，而未於言詞辯論終結前聲明異議者，視為有前項之
    同意。刑事訴訟法第159條第1項、第159條之5分別定有明文
    。經查，本院以下所引用之證據，被告林菲尼、檢察官於本
    院言詞辯論終結前，均未對於其等之證據能力聲明異議，而
    視為同意該等證據均具有證據能力，本院審酌各該陳述作成
    時之情況，認亦無違法或不當之情事，是均具有證據能力。
貳、實體方面
一、訊據被告固不否認其曾於100年5月16日下午6時42分許，至
    臺北市政府警察局信義分局三張犁派出所，向該所警員報案
    ，指稱其所有之本案信用卡於100年2月11日因遺失而遭不詳
    人士在美麗爾診所站前店內盜刷前揭消費款項，因而訴請該
    管司法警察機關偵辦他人涉犯偽造文書罪嫌之事實，惟矢口
    否認有何未指定犯人之誣告犯行，辯稱：100年2月11日伊整
    日均待在基隆家中，並未外出，更未至美麗爾診所站前店消
    費，前揭刷卡交易非伊所為，該筆消費簽帳單之持卡人簽名
    欄處之簽名亦非伊所簽寫，伊是當日在家接到合作金庫傳送
    之前揭消費刷卡交易簡訊通知後，才驚覺本案信用卡遺失遭
    人盜刷，隨後伊就向合作金庫申辦掛失本案信用卡云云。
二、經查：
  (一)本案信用卡曾經人於100年2月11日下午5時44分刷卡消費32,
    000元之情，有刷卡銷售簽帳單商店存根聯彩色影本1張、合
    作金庫商業銀行100年9月5日合金總卡字第1000023235號函
    所檢附之本案信用卡帳單消費明細1份（見本院卷第9頁、第
    29頁至第31頁）附卷可稽。又被告於100年5月16日下午6時4
    2分許，有至臺北市政府警察局信義分局三張犁派出所，向
    該所警員鄭安博指稱：其所持用之本案信用卡於100年2月11
    日，在美麗爾診所站前店內遭不知名人士盜刷消費32,000元
    ，該人並在簽單上偽簽其姓名之情，亦據被告供述無誤，復
    有臺北市政府警察局信義分局三張犁派出所100年5月16日第
    1次調查筆錄1份在卷可憑（見偵字卷第10頁至第12頁），是
    前揭部分事實，均堪認定。
  (二)而被告有於100年2月11日下午某時許，自稱「林樂樂」至美
    麗爾診所站前店內進行美容諮詢，由該店護理師張芷榕詢問
    其個人基本資料及所欲改善之肌膚問題後，隨即由該店駐診
    醫師劉紋伶為之諮詢。被告經諮詢後，即持本案信用卡刷卡
    購買總價32,000元之1C.C.玻尿酸共2支，供醫師分次將之施
    打於其眼部下方，以改善淚溝問題，並由張芷榕於同日下午
    5時44分許將前述信用卡刷卡交易之銷售簽帳單商店存根聯
    交由被告簽名，被告於該聯持卡人簽名處簽名後，即將該聯
    交與張芷榕收受，嗣由劉紋伶持被告所購買之1C.C.玻尿酸1
    支為其施打治療各情，業據證人即美麗爾診所站前店護理師
    張芷榕於警詢、偵查及本院審理中證述：100年2月11日下午
    2時至4時間某時許，被告自稱「林樂樂」至美麗爾診所站前
    店看診，表示其有淚溝問題需改善，被告並非當日預約表上
    之客人，醫師為諮詢後，建議被告可注射玻尿酸，被告也接
    受醫師建議，同意如此之手術方式，並刷卡32,000元購買1C
    .C.之玻尿酸共2支，當天由醫師持1支玻尿酸施打在被告之
    淚溝處，又此筆消費之刷卡程序是由伊操作，伊親眼目睹確
    係被告本人在該筆消費之銷售簽帳單商店存根聯之持卡人簽
    名處簽名，且伊有核對該簽名與被告所持以消費之信用卡背
    面持卡人簽名處之簽名相同，另外因為至美麗爾診所站前店
    就診之客戶都是為了愛美，故伊不會去核對客人之真實姓名
    或年籍，但本案病歷表內之基本資料欄資料均係由被告親自
    填寫，且美容部護理紀錄表內客戶確認欄內之簽名亦是由被
    告所為，而伊之所以對被告特別有印象，是因為被告與其他
    客人比起來比較特別，因為對談中被告感覺比較焦慮，說話
    緊張，可能伊還沒有說完話，被告就打斷伊，所以伊要很有
    耐心跟被告解說打完玻尿酸後之反應，此外，被告在填寫病
    歷上之基本資料時，伊記得被告寫她的出生年是74年，因為
    74年屬牛，伊就問被告是不是屬牛？被告說不是，她屬雞，
    伊還跟被告開玩笑說她謊報喔，以緩和被告的心情等語綦詳
    （見偵字卷第15頁至第18頁、第44頁至第45頁，本院卷第47
    頁反面至第49頁反面）；核與證人即診療醫師劉紋伶於警詢
    、偵查中及本院審理時結證稱：100年2月11日被告自稱「林
    樂樂」至美麗爾診所站前店看診，主述有淚溝現象，伊為被
    告諮詢時，被告很緊張，故伊一直反覆說明及解釋被告之眼
    部狀況，主要是眼袋、黑眼圈、淚溝問題及治療過程，並建
    議被告施打玻尿酸，當日被告有刷卡消費32,000元購買2C.C
    .注射式玻尿酸，刷卡過程由護理師張芷榕處理，刷卡完畢
    後，護理師就帶被告至治療室，由伊持被告所購買之其中1
    支1C.C.玻尿酸為被告施打，伊確定當日自稱「林樂樂」之
    女子就是被告，因為伊替就診者診療一定要仔細看就診者之
    臉，且伊本案有進行治療，故伊有拍就診者之術前、術後照
    ，以比對手術效果，又因為美麗爾診所站前店乃自費診所，
    不需健保卡，故不會核對就診者之證件等語相符（見偵字卷
    第24頁至第26頁、第44頁至第45頁，本院卷第45頁至第46頁
    反面）。
  (三)再交互比對證人劉紋伶所陳報其替自稱「林樂樂」之成年女
    子於上揭時、地診療時，所拍攝之正面、左側臉、右側臉彩
    色照片（見本院卷第59頁至第61頁），與本院當庭拍攝之被
    告正面、左側臉、右側臉彩色照片（見本院卷第69頁至第71
    頁），清楚可見二者之臉型輪廓、眼型、鼻型與嘴型無論從
    正面、左側臉或右側臉比對均甚一致，尤以二者之顴骨部位
    均有外張、眼角均下垂、鼻樑均高聳挺直、左臉頰處相同位
    置均有淡斑小痣之特徵至為明顯，且被告於本院審理時亦供
    述其並無雙胞胎姊妹之情無訛（見本院卷第67頁反面），另
    佐以自稱「林樂樂」之女子於上開時、地在美麗爾診所站前
    店之病歷基本資料欄上所填寫之手機號碼0000000000號門號
    ，確係被告申辦使用，迄至100年2月14日方才停用之情，亦
    據被告供述明確（見本院卷第16頁、第66頁反面），並有前
    揭門號之中華電信資料查詢單1張（見本院卷第24頁）、諾
    貝爾醫學體系美麗爾診所病歷1份（見偵字卷第20頁）附卷
    可稽。互核證人張芷榕、劉紋伶之上開證言，與前揭經本院
    比對詳實之照片、病歷記載確無二致，且證人張芷榕、劉紋
    伶僅因工作關係而於上開時間駐診於美麗爾診所站前店，與
    被告間並無深仇怨隙，且被告所購買剩餘未使用之1C.C.玻
    尿酸尚寄存在美麗爾診所站前店內各情，亦據證人張芷榕、
    劉紋伶於本院審理時證稱明確（見本院卷第49頁、第47頁反
    面），是其等之證言應堪採信。綜合前揭事證，足徵於上開
    時間至美麗爾診所站前店刷卡消費接受診療之自稱「林樂樂
    」成年女子確為被告乙情灼然。被告辯稱：100年2月11日伊
    整日均待在基隆家中，並未外出，更未至美麗爾診所站前店
    消費，前揭刷卡交易非伊所為，證人張芷榕、劉紋伶認錯人
    云云，顯係空言飾卸之詞，洵非可採。
  (四)又質之被告於報案時陳述其係於100年2月11日收到合作金庫
    傳來之消費簡訊，方知其所使用之本案信用卡在諾貝爾醫學
    美容機構遭他人盜刷消費32,000元（見偵字卷第11頁）之情
    ，果若屬實，衡情一般人於知曉自己所持用之信用卡遭盜刷
    時，通常會立即通知發卡銀行，以避免損害擴大，則依被告
    成年且智力成熟、技職畢業、有工作經驗之智識程度（見本
    院卷第14頁反面），其理應亦會有相同之反應。然被告於接
    獲上開消費簡訊後，遲至一星期後之同年月19日始向發卡銀
    行申辦掛失本案信用卡，更遲至3個月後始向警方報案之情
    ，有合作金庫商業銀行100年7月1日合金總卡字第100001726
    1號函1張，及臺北市政府警察局信義分局三張犁派出所100
    年5月16日第1次調查筆錄1份在卷可憑（見偵字卷第29頁、
    第10頁至第12頁），足見被告上揭舉止實與常情迥異，是其
    報案所述之真實性，已屬有疑。
  (五)再者，美麗爾診所站前店之診療流程乃醫師諮詢就診者之狀
    況後，建議就診者手術方式，於就診者付費後，方才由醫師
    進行手術之情，業經證人劉紋伶於本院審理時證述明確（見
    本院卷第46頁反面至第47頁），而被告於上開時間至美麗爾
    診所站前店，經證人劉紋伶諮詢後，建議被告可購買2C.C.
    玻尿酸以改善症狀，被告亦接受建議，並持本案信用卡刷卡
    32,000元以購買前揭產品，同時親自在該筆交易之簽帳單商
    店存根聯之持卡人簽名處簽名，再由證人劉紋伶持其中1支
    1C.C.玻尿酸為被告施打治療各情，亦據證人張芷榕、劉紋
    伶於本院審理時證述綦詳，業如前述，並有記載有「購買明
    細：100.2.11購玻X2CC＄32000元」、「護理流程：100/2/1
    1（淚溝）1支打完」、「消費明細：使用點數-玻：1支；剩
    餘點數：玻：1支」、「執行人員：Dr.劉/榕」之內容美容
    部護理紀錄表1張在卷可考（見偵字卷第22頁），且該護理
    紀錄表內容亦經被告於該表客戶確認欄內簽名確認之情，同
    據證人張芷榕、劉紋伶於本院審理時結證詳實（見本院卷第
    46頁反面、第48頁反面）。此外，復有由諾貝爾醫學美容股
    份有限公司所提出發票日期為100年2月11日、品名為保養品
    、發票金額為32,000元、備註欄記載前4碼與末4碼與本案信
    用卡卡號相符之統一發票、該筆交易之信用卡刷卡消費之簽
    帳單商店存根聯各1張存卷足憑（見偵字卷第13頁）。另佐
    以前揭交易簽帳單商店存根聯之持卡人簽名處之簽名樣式與
    被告持本案信用卡於其他商店消費簽帳單之商店存根聯上之
    持卡人簽名樣式確屬相似之情，亦有本案簽帳單商店存根聯
    彩色影本1張、財團法人聯合信用卡處理中心100年9月30日
    聯卡會計字第1006000209號函所檢附之簽帳單彩色影本2張
    、台新國際商業銀行100年10月5日台新作文字第10017344號
    函所檢附之簽帳單彩色影本2張在卷可參（見本院卷第9頁、
    第107頁至第108頁、第111頁至第112頁）。基上，堪認被告
    確有於上揭時、地持本案信用卡刷卡購買總價為32,000元之
    玻尿酸共2C.C.，否則證人劉紋伶於與被告非親非故之情形
    下，當無可能於被告尚未付費購買前揭產品前，即免費為被
    告施打1C.C.之玻尿酸以為治療。被告辯稱：本案簽帳單商
    店存根聯之持卡人簽名根本就不像伊所簽寫，伊都是簽fein
    ilin云云，實非可採。
  (六)至被告雖曾聲請傳喚證人即其胞姐林乙云、其表姊吳凱旋，
    以證明其於100年2月11日當日均在基隆家中，並未外出，惟
    被告自承其不確定其胞姐或表姊於100年2月11日是否整日在
    家之情（見本院卷第16頁反面），且本案事證已明，被告最
    終復捨棄傳喚上開2名證人（見本院卷第146頁），自均無調
    查之必要，併此敘明。
  (七)綜上，被告所辯各節，無非事後卸飾之詞，不足採信。本案
    事證明確，被告犯行堪以認定，應予依法論科。
三、核被告所為，係犯刑法第171條第1項之未指定犯人誣告罪。
    爰審酌被告貪圖小利，為求免去負擔消費款項之責任，竟杜
    撰報案內容，誣指不明人士冒用盜刷本案信用卡，促使警察
    誤為真實而依法調查，並使關係人飽受司法調查之累，嚴重
    浪費司法資源，所為實應予以非難，且犯後始終任意執詞否
    認，未見悔意，態度非佳，兼衡其並無犯罪科刑紀錄之前科
    素行，有臺灣高等法院被告前案紀錄表在卷可稽、自述技職
    畢業之智識程度、從事理容美髮之生活狀況（見本院卷第15
    頁、第68頁）等一切情狀，量處如主文所示之刑，並諭知易
    科罰金之折算標準，以示儆懲。
據上論斷，應依刑事訴訟法第284條之1前段、第299條第1項前段
，刑法第171條第1項、第41條第1項前段，刑法施行法第1條之1
第1項、第2項前段，判決如主文。
本案經檢察官陳立儒到庭執行職務
中    華    民    國   100    年    12    月    14    日
                  刑事第二庭  法  官  謝昀璉
上正本證明與原本無異。
如不服本判決應於收受送達後10日內向本院提出上訴書狀，並應
敘述具體理由；其未敘述上訴理由者，應於上訴期間屆滿後20日
內向本院補提理由書（均須按他造當事人之人數附繕本）「切勿
逕送上級法院」。
                              書記官   鄭雅文
中    華    民    國   100    年    12    月    15    日
附錄法條：刑法第171條第1項。
中華民國刑法第171條
（未指定犯人誣告罪）
未指定犯人，而向該管公務員誣告犯罪者，處1 年以下有期徒刑
、拘役或3 百元以下罰金。
未指定犯人，而偽造、變造犯罪證據，或使用偽造、變造之犯罪
證據，致開始刑事訴訟程序者，亦同。